【裁判字號】    94,交聲,674
【裁判日期】    950331
【裁判案由】    聲明異議
【裁判全文】
臺灣彰化地方法院交通事件裁定         94年度交聲字第674號
原處分機關  交通部公路總局臺中區監理所彰化監理站
異  議  人
即受處分人  乙○○
上列受處分人因違反道路交通管理處罰條例案件，對於交通部公
路總局臺中區監理所彰化監理站民國94年10月31日、94年11月3
日所為之處分（彰監四字第裁64─G00000000 號、第裁64─G000
00000 號、第裁64─HA0000000 號、第裁64─HA0000000 號、第
裁64─HA0000000 號裁決書），聲明異議，本院裁定如下：
    主  文
原處分撤銷。
乙○○不罰。
    理  由
一、聲明異議意旨以：臺中縣警察局於民國92年10月15日晚上7
    時18分、92年10月18日下午2 時2 分、92年10月20日晚上8
    時46分，在大里市○○○路與福德路口，行車限速時速60公
    里，以異議人所有之車牌號碼JK—2290號自用小客車，經分
    別測得時速78公里、72公里、90公里，並分別超速達時速18
    公里、12公里、30公里；另於92年11月15日上午9 時13分、
    92 年12 月31日下午3 時26分，分別在臺中市○○路處，以
    異議人所有之前揭車輛，停放在道路收費停車處所停車，不
    依規定繳費之違規事實，均逕行舉發並依違反道路交通管理
    處罰條例第40條第1 項、第56條第1 項11款之規定處罰，並
    經交通部公路總局臺中區監理所彰化監理站（下稱彰化監理
    站）於94年10月31日、94年11月3 日以彰監四字第裁64─G0
    0000000 號、第裁64─G00000000 號、第裁64─HA0000000
    號、第裁64─HA0000000 號、第裁64─HA0000000 號裁決書
    限於94年11月30日、94年12月1 日、94年12月3 日前繳納罰
    鍰新臺幣（下同）2,400 元、1,200 元，然異議人上揭車輛
    ，業於92年9 月間某日出售並交付予甲○○，是前揭車輛違
    規時，其並非車輛所有人，彰化監理站前揭裁決於法不合，
    為此對該裁罰不服，爰聲明異議，請求撤銷原處分等語。
二、本件車牌號碼JK—2290號自用小客車，於上揭時、地，經行
    車限速時速60公里處，分別以時速78公里、72公里、90公里
    ，並分別超速達時速18公里、12公里、30公里；另停放在道
    路收費停車處所停車，不依規定繳費之違規事實，經警方逕
    行舉發違反道路交通管理事件，業經彰化監理站於94年10月
    31日、94年11月3 日以彰監四字第裁64─G00000000 號、第
    裁64─G00000000 號、第裁64─HA0000000 號、第裁64─HA
    0000000 號、第裁64─HA0000000 號裁決書，認為異議人於
    上揭時、地，有上揭違規行為，固有彰化監理站95年2 月16
    日中監彰字第0950003637號函檢附之舉發違反道路交通管理
    事件通知單與裁決書共計9 紙、臺中縣警察局95年2 月22日
    中縣交警字第0950003193號函檢附之採證照片、臺中市警察
    局95年2 月21日中市交警字第0950031825號函檢附之通知單
    存根聯各1 份為證，惟異議人則堅詞否認上情，並持前揭情
    詞置辯。經查：
  (一)按汽車駕駛人，行車速度，超過規定之最高時速，或低於規
    定之最低時速，或裝用測速雷達感應器者，處1,200 元以上
    2,400 元以下罰鍰；其感應器沒入之。前項行為，如應歸責
    於汽車所有人者，並吊扣其汽車牌照1 個月；又汽車駕駛人
    停車時，有在道路收費停車處所停車，不依規定繳費情形者
    ，處600 元以上1,200 元以下罰鍰，道路交通管理處罰條例
    第40條、第56條第1 項第11款分別定有明文。又本條例關於
    車輛所有人之處罰，如應歸責於運送人，租用人或使用人，
    亦適用之。本條例關於車輛所有人之處罰，如應歸責於車輛
    駕駛人者，處罰車輛駕駛人。本條例關於車輛駕駛人之處罰
    ，如應歸責於車輛所有人者，處罰車輛所有人。本條例關於
    車輛所有人之處罰，其為吊扣或吊銷車輛牌照者，不因處分
    後該車輛所有權移轉、質押、租賃他人或租賃關係終止而免
    於執行，道路交通管理處罰條例第85條定有明文，此即處罰
    應歸責者之原則。
  (二)行為人有本條例之情形者，應填製舉發違反道路交通管理事
    件通知單（以下簡稱通知單），並於被通知人欄予以勾記，
    其通知聯依下列規定辦理：一當場舉發者，應填記駕駛人或
    行為人姓名、性別、出生年月日、地址、身分證統一號碼及
    車主姓名、地址、車牌號碼、車輛種類。被查獲之駕駛人或
    行為人為受處分人時，應將該通知單填記後交付該行為人簽
    名或蓋章收受之；拒絕簽章者，並記明其事由，視為已收受
    ；受處分人非該當場被查獲之行為人或駕駛人時，除應填寫
    駕駛人或行為人資料外，並應填載查明受處分人資料，再交
    付被查獲之行為人代收。但駕駛人或行為人未滿14歲或拒絕
    代收者，舉發機關應另行送達之。二前款之駕駛人或行為人
    未滿14歲而有本條例規定之情形者，並應於通知單上另行查
    填法定代理人或監護人之姓名、身分證統一號碼、地址。三
    逕行舉發者，應按已查明之資料填註車牌號碼、車輛種類、
    車主姓名或地址，並於通知單上方空白處加註逕行舉發之文
    字後，由舉發機關送達被通知人。執行交通勤務警察或依法
    令執行交通稽查任務人員依前項規定舉發時，對於依規定須
    責令改正、禁止通行、禁止其行駛、禁止其駕駛者、補換牌
    照、駕照等事項，應當場告知該駕駛人或同車之汽車所有人
    ，並於通知單記明其事項或事件情節及處理意見，供裁決參
    考。當場舉發違反道路交通管理事件，除有第1 項第2 款之
    情形外，如交通勤務警察或依法令執行交通稽查任務人員使
    用電腦列印通知單時，得僅列印違反駕駛人或行為人之身分
    證統一號碼及出生年、月、日；又逕行舉發違反道路交通管
    理事件，經汽車所有人依通知單之應到案日期前到案，並告
    知違規駕駛人姓名、身分證統一編號及住址者，處罰機關應
    即另行通知違規駕駛人到案依法處理；逾應到案日期，處罰
    機關應依本條例第85條第3 項規定處罰該汽車所有人。違反
    道路交通管理事件統一裁罰基準及處理細則第11條、第24條
    分別定有明文。
  (三)上開條文所稱「所有人」之意義為何，道路交通管理處罰條
    例並無明文定義，惟汽車屬於動產，依民法第761 條第1 項
    前段規定之民法上動產物權之讓與，非將動產交付不生效力
    ，並非以「登記」或「過戶」為要件。雖道路交通管理各項
    異動登記之「車主」部分，於行政或訴訟程序上有推定何人
    是「所有人」之效力，但在解釋上道路交通管理處罰條例「
    所有人」為何人，仍應從民法之規定。至於汽車所有人怠於
    辦理各項異動登記，而影響交通管理秩序之情形，同條例第
    16條第1 項第1 款已有處罰之明文，並不能將各項異動登記
    之「車主」視同「汽車所有人」。
  (四)上揭車輛業於92年9 月25日出售並交付予甲○○之事實，業
    經證人丁○○於本院具結證述屬實（參見本院95年3 月13日
    訊問筆錄），核與證人甲○○於本院訊問時所述相符（參見
    本院95年3 月30日訊問筆錄），另證人甲○○復證稱，其業
    於92年9 月25日復將上揭車輛出售予丙○○收受等語屬實（
    參見同上本院訊問筆錄）。是依上揭說明，前揭車輛違規時
    即92年10月15日晚上7 時18分、92年10月18日下午2 時2 分
    、92年10月20日晚上8 時46分、92年11月15日上午9 時13分
    、92年12月31日下午3 時26分，異議人並非車輛所有人僅為
    登記車主之事實，應可認定。
三、綜上所述，前揭車輛違規時，異議人並非車輛所有人僅為登
    記車主。從而，受處分人前開所辯，尚堪採信。原處分機關
    遽以裁罰，即有未洽，是原處分應予撤銷，並為不罰之諭知
    。另按汽車有各項異動，不依規定申報登記情形者，處汽車
    所有人900 元以上1,800 元以下罰鍰，道路交通管理處罰條
    例第16條第1 項第1 款定有明文，本件異議人於92年9 月25
    日出售並交付予甲○○之異動，並未依規定申報登記，已如
    前述，請另依法妥適處理，附此敘明。
據上論斷，應依道路交通管理處罰條例第87條第2 項、道路交通
案件處理辦法第20條，裁定如主文。
中    華    民    國    95    年    3     月    31    日
                  交通法庭      法  官  唐中興
以上正本證明與原本無異。
如不服本裁定，應於裁定送達後5日內，向本院提出抗告狀 (須
附繕本)。
中    華    民    國    95    年    4     月    4     日
                                書記官  施惠卿


司法院資訊處製作；財團法人民間司法改革基金會備份。
